【裁判字號】    97,易,267
【裁判日期】    970425
【裁判案由】    竊盜
【裁判全文】
臺灣桃園地方法院刑事判決               97年度易字第267號
聲  請  人  臺灣桃園地方法院檢察署檢察官
被      告  乙○  ○○○  ○○.
                    男  30歲.
                    住現於宜.
            甲○○○○○  ○○.
                    男  31歲.
上列被告等因竊盜案件，經檢察官聲請簡易判決處刑（96年度偵
字第27678 號），本院認不宜以簡易處刑，應適用通常程序，茲
判決如下：
    主  文
乙○  ○○○  ○○○○、甲○○○○○  ○○○  ○○○○均
無罪。
    理  由
一、證據能力部分：本案所引用之供述及非供述證據，經本院依
    法踐行調查證據程序，檢察官、被告等均不爭執各該證據之
    證據能力，且亦查無依法應排除其證據能力之情形，是後述
    所引用證據之證據能力均無疑義，先予敘明
二、聲請簡易判決處刑意旨略以：被告越南籍人乙○  ○○○○○○○與越南籍人甲○○○○○  ○○○  ○○○○共同
    基於意圖為自己不法所有之犯意聯絡，於民國96年2 月26日
    凌晨5 時許，在位於桃園縣觀音鄉金湖村5 鄰後湖52之10號
    前，徒手竊取丙○○所有之車牌號碼L3A-596C號重型機車，
    得手後，改懸陳新祿所有車牌號碼ROE-359 號輕型機車之車
    牌。嗣於96年11月4 日上午11時許，經巡邏警員潘清華警員
    ，在桃園縣中壢市○○路97巷4號 前，查獲上開機車，並將
    該機車委託上址之五角冰舖店員羅郁偉代為保管，直至同日
    下午2 時許，乙○  ○○○  ○○○○手持機車鑰匙、甲○○○○○  ○○○  ○○○○手持安全帽前來牽該機車時，
    經現場人員羅郁偉、吳妤晴、吳婉琪發現報警處理，始悉上
    情，並扣得上開機車、鑰匙及安全帽。因認被告等共同涉犯
    刑法第320 條第1 項之竊盜罪嫌。
三、按犯罪事實應依證據認定之，無證據不得認定其犯罪事實；
    又不能證明被告犯罪者，應諭知被告無罪之判決，刑事訴訟
    法第154 條第2 項、第301 條第1 項分別定有明文。而事實
    之認定，應憑證據，如未發現相當證據或證據不足以證明，
    自不能以推測或擬制之方法，為裁判基礎（最高法院40年台
    上字第86號判例）。再認定不利於被告之事實，須依積極證
    據，苟積極證據不足為不利於被告事實之認定時，即應為有
    利於被告之認定，更不必有何有利之證據（最高法院30年上
    字第816 號判例）；又所謂「積極證據足以為不利被告事實
    之認定」係指據為訴訟上證明之全盤證據資料，在客觀上已
    達於通常一般之人均不致於有所懷疑，而得確信被告確曾犯
    罪之程度，若未達到此一程度，而有合理懷疑之存在時，即
    無從為有罪之認定（最高法院76年台上字第4986號判例）。
    再按事實審法院對於證據之取捨，依法雖有自由判斷之權，
    然積極證據不足證明犯罪事實時，被告之抗辯或反證縱屬虛
    偽，仍不能以此資為積極證據應予採信之理由，是故被告否
    認犯罪事實所持之辯解，縱屬不能成立，仍非有積極證據足
    以證明其犯罪行為，不能遽為有罪之認定，最高法院30年上
    字第482 號、第1831號判例可資參照。
四、本件聲請簡易處刑意旨認被告等涉有前開竊盜罪嫌，係以被
    害人丙○○之指訴，證人即發現失竊贓車之警員潘清華、證
    人羅郁偉、吳妤晴、吳婉琪之證述，及扣案之機車、機車鑰
    匙、安全帽等物，並有車輛竊盜、車牌失竊資料個別查詢報
    表等資料等資料為其主要論據。
五、訊據被告乙○  ○○○  ○○○○固不否認有於上開時、地
    ，其本欲持機車鑰匙騎用前開失竊機車之事實，惟均堅決否
    認有何竊盜之行為，被告乙○  ○○○  ○○○○辯稱：伊
    於查獲當天中午12點以1 萬元之價格買到上揭機車，是1 位
    同鄉的朋友賣伊的，當時伊同鄉友人表示機車證件下次再拿
    給伊等語，被告甲○○○○○  ○○○  ○○○○辯稱：伊
    沒有偷機車，查獲當天下午2 點多，伊問被告乙○  ○○○○○○○哪裡可以錄音樂，之後伊離開走在路上，沒多久
      警察就來找伊，伊當時手上沒有持安全帽，只有拿著水和
      衣服等語。經查：
  (一)丙○○所有之車牌號碼L3A-596C號重型機車，於96年2月26
    日凌晨5 時許，在桃園縣觀音鄉金湖村5 鄰後湖52之10號前
    失竊，而陳新祿所有車牌號碼ROE-359 號輕型機車之車牌，
    係於95年12月6 日上午7 時許，在桃園縣觀音鄉○○路○○
    段512 號處失竊，嗣於96年11月4 日下午2 時許，被告乙○○○○  ○○○○持機車鑰匙，在桃園縣中壢市○○路97
    巷4 號前，欲騎乘前揭失竊之原車號L3A-596C號改懸掛ROE-
    359 號車牌之重型機車，為警查獲之事實，分據證人丙○○
    、丁○○（即陳新祿之妻）指證綦詳，並為被告乙○  ○○○  ○○○○所不爭執，復有車輛竊盜、車牌失竊資料個別
    查詢報表- 查尋車輛認可資料2 紙、贓物認領保管單2紙 在
    卷可憑，此部份事實堪以認定。
  (二)惟訊據被告等堅詞否認行竊，而依上情所述，雖堪認前述被
    害人丙○○遺失之機車係在被告乙○  ○○○  ○○○○為
    警查獲時所管領，而可認被害人丙○○被竊之物為被告持有
    之狀態，然依據社會生活經驗，持有贓物之合理原因非一，
    借用、買賣或拾得均有可能，非僅竊取一途而已，是無從以
    被告乙○  ○○○  ○○○○持有贓物，忖度被告乙○  ○○○  ○○○○取得贓物之來源，亦不能因其來源交待不清
    、不合理而任意推定，致違刑事訴訟法發覺真實之原則，是
    單憑被告乙○  ○○○  ○○○○持有被害人丙○○失竊之
    車輛尚不足遽認被告乙○  ○○○  ○○○○即有行竊之舉
    。至被告甲○○○○○  ○○○  ○○○○確有手持安全帽
    並與被告乙○  ○○○  ○○○○一同前行至上揭贓車處之
    情事，業據證人羅郁偉、吳妤晴、吳婉琪於警詢、偵查中證
    述明確，然渠等之證詞僅能證明被告等欲騎乘贓車之事實，
    均無從證明上揭贓車係被告等共同行竊之機車。
  (三)復被害人丙○○、證人丁○○指述內容，均僅敘及前開機車
    之失竊時地，並未積極指述該機車係被告等所竊取。而卷附
    車輛竊盜、車牌失竊資料個別查詢報表- 查尋車輛認可資料
    2 紙、贓物認領保管單2 紙，僅足證明前揭車輛及車牌失竊
    及事後業經所有人領回之事實，亦均不足積極證明上揭機車
    即為被告等所竊取。
  (四)再者，被害人丙○○所有之車牌號碼L3A-596C號重型機車，
    係於96年2 月26日凌晨5 時許失竊，與被告等於96年11月4
    日為警查獲騎乘上開改懸掛失竊車牌之機車相距有8 月餘之
    久，則在此時空並非密接之情況下，被告等係因借用、買賣
    、拾得或竊盜等不一而足之原因，均非無可能，但憑被告乙○  ○○○  ○○○○持機車鑰匙欲騎乘上揭贓車、被告甲○○○○○  ○○○  ○○○○同行並手持安全帽之事實，
    尚無足推論上揭贓車係被告等所竊取。
  (五)綜上所述，雖被告乙○  ○○○  ○○○○無法提出販賣其
    贓車之友人年籍資料以供審究，充其量僅係對於機車來源之
    合法性與否無法提出有利於己之證明，仍不能以此資為積極
    證據應予採信之理由，被告等既否認竊取被害人之物品，檢
    察官所為訴訟上之證明，復未達於通常一般之人均不致有所
    懷疑，而得確信其為真實之程度，本院尚無從為被告等有罪
    之確信，此外，又查無其他積極證據足認被告等確有如檢察
    官所指之上開犯行，不能證明被告等犯罪，依法應諭知無罪
    之判決。
據上論斷，應依刑事訴訟法第452 條、第301 條第1 項，判決如
主文。
本案經檢察官徐文豪到庭執行職務。
中    華    民    國    97    年    4     月    25    日
                        刑事第六庭法  官  黃 梅 淑
以上正本證明與原本無異。
如不服本判決，應於判決送達後10日內向本院提出上訴狀（應附
繕本），其未敘述上訴理由者，應於上訴期間屆滿後20日內補提
理由書狀於本院，上訴於臺灣高等法院。
                                  書記官  林 宣 宇
中    華    民    國    97    年    4     月    28    日


司法院資訊處製作；財團法人民間司法改革基金會備份。
